【裁判字號】    89,簡上,34
【裁判日期】    891113
【裁判案由】    給付票款
【裁判全文】
臺灣宜蘭地方法院民事判決  八十九年度簡上字第三四號
    上  訴  人  丁○○
    被上訴人    甲○○○
右當事人間請求給付票款事件，上訴人對於中華民國八十九年五月十二日本院羅東簡易庭八
十九年度羅簡字第七九號第一審判決提起上訴，本院判決如左：
    主  文
上訴駁回。
第二審訴訟費用由上訴人負擔。
    事  實
甲、上訴人方面：
  一、聲明：求為判決：（一）、原判決廢棄。（二）、被上訴人原審之訴駁回。
  二、陳述：除與原審判決書所載者相同茲予引用外，補稱：上訴人並不認識被上訴人，雙
      方並無任何金錢來往，為何系爭支票會為被上訴人所持有，上訴人並不知悉。上訴人
      雖有開立如附表編號一、三、四支票三張，然編號二、票面金額為十二萬五千元之支
      票，為訴外人丙○○盜用上訴人印章而簽發，與上訴人無涉。
  三、證據：援用原審之立證方法並請求傳訊證人丙○○、乙○○。
乙、被上訴人方面：
  一、聲明：如主文所示。
  二、陳述：除與原審判決書所載者相同茲予引用外，補稱：支票係訴外人丙○○交予被上
      訴人，丙○○說支票係上訴人向伊買化妝品的錢。
  三、證據：援用原審之立證方法。
    理  由
一、本件被上訴人起訴主張伊執有上訴人簽發如附表所示之支票四紙，付款人彰化商業銀行
    羅東分行，面額共計新台幣（下同）十六萬七千四百元，詎於附表所示之提示日提示竟
    遭退票，爰本於票據關係請求之。被上訴人則以如附表編號二之支票係訴外人丙○○盜
    蓋印章開立，不應由上訴人負責云云置辯。
二、被上訴人所主張其執有上訴人所簽發如附表編號一、三、四號支票三張，經於附表編號
    一、三、四欄所示之提示日提示而遭退票之事實，為上訴人所不爭執，並有系爭支票及
    退票理由單各三件為證，被上訴人上開主張應堪信實。又被上訴人主張其執有上訴人簽
    發之如附表編號二號支票一張，經於如附表編號二欄提示日而遭退票之事實，則為上訴
    人所否認。惟按當事人主張有利於己之事實者，就其事實有舉證之責任。此為民事訴訟
    法第二百七十七條前段所明文規定。又本件上訴人就被上訴人所執有如附表編號二號支
    票發票人印文之真正並不爭執，依票據法第五條、第六條規定，應就支票上所載文義負
    責，上訴人抗辯支票、印章被盜用，即應就其被盜用之事實負舉證責任（最高法院六十
    九年台上字第一三００號判決參照）。經查，本件上訴人就其支票、印章被盜用之事實
    ，雖請求傳訊證人乙○○與丙○○二人，惟經本院傳訊二人，證人乙○○證稱不知如附
    圖編號二號支票係何人簽發，而證人丙○○則不知去向，無從傳訊，均不足以為有利於
    上訴人主張之證據。是上訴人就其所應負舉證責任之關於其支票、印章被盜用之事實，
    既不能舉證以實其說，自不能為對其有利之認定，應認其所辯不足採信。而被上訴人所
    主張其執有上訴人所簽發如附表編號二所示支票，經提示並遭退票之事實，且有系爭支
    票與退票理由單各一件附卷可稽，亦應信為真實。
三、按發票人應照支票文義擔負支票之支付，又執票人向支票債務人行使追索權時，得請求
    自為付款提示日之利息。如無約定利率者，依年利六釐計算，分為票據法第一百二十六
    條、第一百三十三條所明定。本件被上訴人執有上訴人所簽發如附表所示支票，分別提
    示，均遭退票。依上開規定，上訴人自應給付被上訴人十六萬七千四百元及如附表所示
    之提示日起至清償日止，按週年利率百分之六計算之利息。
四、綜上所述，本件上訴人主張其不須對如附表編號二號支票負責云云，並不足採。
    從而被上訴人本於票據關係，請求上訴人給付前開款項與利息，為有理由，應予准許。
    又，命清償票據上債務之判決，應依職權宣告假執行，民事訴訟法第三百八十九條第一
    項第四款定有明文。是則原審命上訴人如數給付，並依職權宣告假執行，於法並無不合
    。上訴意旨指摘原判決不當，求予廢棄改判，為無理由，應予駁回其上訴。
五、據上論結，本件上訴為無理由，依民事訴訟法第四百三十六條之一第三項、第四項、第
    四百四十九條第一項、第七十八條，判決如主文。
中        華        民        國   八十九   年     十一      月     十三      日
                            臺灣宜蘭地方法院民事庭
~B審判長法官  周煙平
~B法      官  張軒豪
~B法      官  姜世明
右正本證明與原本無異
本件判決不得上訴。
中        華        民        國   八十九   年     十一      月     十六      日
~B法院書記官  廖文章


司法院資訊處製作；財團法人民間司法改革基金會備份。
